【裁判字號】    97,上訴,386
【裁判日期】    970527
【裁判案由】    強盜
【裁判全文】
臺灣高等法院刑事判決                 97年度上訴字第386號
上  訴  人  臺灣板橋地方法院檢察署檢察官
被      告  乙○○
                    現於臺灣臺北監獄臺北分監
指定辯護人  本院公設辯護人王永炫
上列上訴人因被告強盜案件，不服臺灣板橋地方法院96年度訴字
第2041號，中華民國96年12月7 日第一審判決（起訴案號：臺灣
板橋地方法院檢察署96年度偵字第8588號），提起上訴，本院判
決如下：
    主  文
原判決撤銷。
乙○○以強暴妨害他人行使權利，累犯，處有期徒刑捌月，減為
有期徒刑肆月，如易科罰金，以新台幣壹仟元折算壹日。
    事  實
一、乙○○前因違反槍砲彈藥刀械管制條例案件，經台灣板橋地
    方法院於民國（下同）九十一年七月十六日以九十一年度訴
    字第九二一號判決判處有期徒刑一年三月，併科罰金三萬元
    ，緩刑二年，緩刑期間交付保護管束，嗣因違反毒品危害防
    制條例案件，上開緩刑經撤銷，執行至九十四年六月八日假
    釋出監，至九十四年十月三十日保護管束期滿執行完畢；竟
    不思悔改，其因違反毒品危害防制條例案件，經同前法院於
    九十五年六月二十三日以九十五年度訴字第一二五九號判處
    有期徒刑七月，並因乙○○未到案執行，經臺灣板橋地方法
    院檢察署檢察官於同年十月十一日發布通緝在案。於九十六
    年四月十三日下午七時許，警方前往臺北縣板橋市○○路○
    段二六五巷七十六弄十六號欲追捕被告到案執行時，其為脫
    免警方逮捕，於同日下午七時八分許，逃跑至臺北縣板橋市
    ○○路○段二六五巷六十弄十四號前，見甲○○正發動車牌
    號碼Ｋ三Ｎ－八三一號重型機車，欲騎乘離去，隨即跳上甲
    ○○上開機車後座，並要求甲○○騎乘機車搭載離去，惟為
    甲○○所拒絕，詎被告為免於被逮捕，順手將甲○○推下機
    車，以此強暴手段妨害甲○○行使對該機車所有權之權利，
    擅取甲○○上開機車，待欲騎乘逃離現場之際，為在旁之甲
    ○○友人潘慧嬪見狀，隨即用手拉住上開機車前方龍頭，甲
    ○○亦起身，以手拉住該機車後方，而乙○○即騎乘上開機
    車拖行甲○○、潘慧嬪五、六公尺後，復因重心不穩、乙○
    ○、潘慧嬪二人及機車均倒地，致甲○○受有手指挫傷，潘
    慧嬪則受有右手肘挫傷之傷害（傷害部分，未據告訴），乙
    ○○始未能逃逸，嗣於同日下午七時十分許，經潘慧嬪配偶
    李欽水發覺後，即將倒地之乙○○壓制在地，並報警處理，
    經警方到場後，當場查獲，因認被告犯有刑法第335條第2項
    、第1項之搶奪未遂罪嫌云云。
    理  由
一、訊據被告對於上開犯行，迭於警詢、偵查、原審及本院坦承
    不諱，核與告訴人甲○○、證人潘慧嬪、李欽水於警詢、偵
    查中之證詞相符合，並有扣押物品目錄表、贓物認領保管單
    、健昇中醫診所診斷證明書影本及現場照片五幀附卷（台灣
    板橋地方法院檢察署96年度偵字第8588號偵查卷第24、27、
    36頁、第37頁至第41頁）可按，堪認被告上開任意性自白核
    與事實相符。本件事證明確，被告上揭犯行足可認定，應依
    法論科。
二、查被告以強暴擬取走被告甲○○之機車，甲○○及潘慧嬪力
    阻被告騎車離去，被告之目的無非係擬騎機車速為逃逸，不
    顧甲○○及潘慧嬪之阻止仍強行欲離去，亦以逃離警方追捕
    為目的，被告擅取機車自始無不法所有之意圖，縱其手段為
    強暴方法，亦與搶奪罪之構成要件不符，又其已取走該機車
    ，經甲○○、潘慧嬪合力阻止，該機車始未被騎走，仍屬既
    遂，核被告所為，應成立刑法第304條第1項之強制既遂罪。
    公訴人認被告所為涉犯刑法第328條第4 項、第1項之強盜未
    遂罪嫌云云尚有未合，惟因二者基本事實同一，爰依法變更
    法條。被告曾因違反槍砲彈藥刀械管制條例案件，經原法院
    於九十一年七月十六日以九十一年度訴字第九二一號判決判
    處有期徒刑一年三月，併科罰金三萬元，緩刑二年，緩刑期
    間交付保護管束，嗣因違反毒品危害防制條例案件，上揭緩
    刑經撤銷，執行至九十四年六月八日假釋出監，至九十四年
    十月三十日保護管束期滿執行完畢，有刑案資料查註紀錄表
    、臺灣高等法院被告前案紀錄表各一份在卷可參，被告於前
    案執行完畢後五年以內故意再犯本件有期徒刑以上之罪，為
    累犯，應依刑法第47條第1項之規定加重其刑。
三、原審據以論科，固非無見，惟原審判決殊未審酌被告取車之
    意圖，遽論被告犯有搶奪未遂罪責，尚有未洽，檢察官上訴
    意旨，仍執前詞，雖無理由，惟原判決既有可議，即屬無可
    維持，爰由本院予以撤銷改判，爰審酌被告正值壯年，因一
    時失慮，而著手搶奪他人所有之財物，所為非是，及其犯罪
    之動機、目的、手段、生活狀況、智識程度、素行、被搶財
    物之價值，犯罪所生之損害，惟念其犯罪後坦承犯行，態度
    尚稱良好等一切情狀，量處有期徒刑捌月，再被告犯罪時間
    係在九十六年四月二十四日之前，合於中華民國九十六年罪
    犯減刑條例之規定，應依該條例第2條第1 項第3款規定，減
    其宣告刑二分之一，即有期徒刑肆月，並諭知以新台幣壹千
    元折算壹日之易科罰金折算標準。。
據上論斷，應依刑事訴訟法應依刑事訴訟法第369條第1項前段、
第364條、第299條第1項前段、第300條，刑法第304條第1項、第
47條、第41條第1項，現行法規所定貨幣單位折算新台幣條例第2
條、中華民國96年罪犯減刑條例第2條第1項第3款、第7條，判決
如主文。
本案經檢察官羅建勛到庭執行職務。
中    華    民    國    97    年    5     月    27    日
                  刑事第三庭  審判長法  官  蔡秀雄
                                    法  官  謝靜恒
                                    法  官  許文章
以上正本證明與原本無異。
如不服本判決，應於收受送達後十日內向本院提出上訴書狀，其
未敘述上訴之理由者並得於提起上訴後十日內向本院補提理由書
（均須按他造當事人之人數附繕本）。
                                    書記官  蔡慧娟
中    華    民    國    97    年    5     月    27    日
附錄：本案論罪科刑法條全文
中華民國刑法第304條（強制罪）
以強暴、脅迫使人行無義務之事或妨害人行使權利者，處3年以
下有期徒刑、拘役或3百元以下罰金。
前項之未遂犯罰之。


司法院資訊處製作；財團法人民間司法改革基金會備份。
